臺灣桃園地方法院刑事判決　　　　　　　100年度訴字第146號
公　訴　人　臺灣桃園地方法院檢察署檢察官
被　　　告　辛柏慶
選任辯護人　鄭仁哲律師
上列被告因毒品危害防制條例案件，經檢察官提起公訴（98年度
偵字第27576 號），本院判決如下：
    主  文
辛柏慶意圖販賣而持有第一級毒品，處有期徒刑參年。扣案如附
表一編號1 至3 所示之第一級毒品海洛因、第二級毒品甲基安非
他命，沒收銷燬之、如附表一編號4 所示之包裝袋，沒收之。
    事  實
一、辛柏慶明知海洛因及甲基安非他命分別係毒品危害防制條例
    第2 條第2 項第1 款、第2 款所列管之第一級毒品及第二級
    毒品，不得意圖販賣而持有，竟於民國98年8 月間某日（起
    訴書誤載為98年9 月中旬某日），在桃園縣楊梅市○○路之
    統一便利超商附近，受其友人梁添鎮（綽號「小伍」）之委
    託代為保管如附表一編號1 至3 所示之第一、二級毒品海洛
    因及甲基安非他命（海洛因之純質淨重45.17 公克，無證據
    證明該甲基安非他命之純質淨重20公克以上），並將之藏放
    在其不知情友人張烽騏於97年間所承租位於桃園縣楊梅市○
    ○○路201 巷30號2 樓之空房間內而持有之。嗣於98年8 月
    間至同年11月21日間之某日，因見所持有之上開毒品數量龐
    大，除供己施用外，另想起梁添鎮在交付扣案毒品當時曾提
    及嗣後若有人購買，可將之代為出售，毒品所得之價金，辛
    柏慶可將之花用，剩餘之金錢再轉交給綽號「蕙蕙」之女子
    ，竟另為牟取不法利益，起意意圖將上開持有之海洛因及甲
    基安非他命販賣予不特定人牟利。嗣於98年11月21日下午3
    時2 分許，辛柏慶尚未著手於販賣行為之實施，經警持本院
    核發之搜索票，在桃園縣楊梅市○○○路201 巷30號2 樓查
    獲，並扣得如附表一所示之毒品及包裝袋，及與本案無關如
    附表二所示之物，始悉上情。辛柏慶並於偵查中供出毒品來
    源，因而查獲其上手梁添鎮。
二、案經桃園縣政府警察局龍潭分局報請臺灣桃園地方法院檢察
    署檢察官偵查起訴。
    理  由
一、證據能力之說明
  (一)被告辛柏慶審判外不利於己之陳述有證據能力，理由：按被
    告之自白，非出於強暴、脅迫、利誘、詐欺、疲勞訊問、違
    法羈押或其他不正之方法，且與事實相符者，得為證據。被
    告陳述其自白係出於不正之方法者，應先於其他事證而為調
    查。該自白如係經檢察官提出者，法院應命檢察官就自白之
    出於自由意志，指出證明之方法。刑事訴訟法第156 條第1
    項、第3 項分別定有明文。被告對於檢察官所提出其警詢、
    偵查訊問筆錄之證據能力均不爭執，本院亦查無明顯事證足
    認司法警察、檢察官於製作該等筆錄時，有對被告施以法所
    禁止之不正方法等情事，是被告審判外之不利己之陳述筆錄
    係出於其任意性所製作，具證據能力。
  (二)被告以外之人即證人張烽麒、張克均、徐聖鈞兼或於警詢、
    偵訊審判外陳述筆錄，均有證據能力。理由：按被告以外之
    人於審判外之言詞或書面陳述，除法律有規定者外，不得作
    為證據。被告以外之人於審判外之陳述，雖不符前4 條（指
    刑事訴訟法第159 條之1 至第159 條之4 ）之規定，而經當
    事人於審判程序同意作為證據，法院審酌該言詞陳述或書面
    陳述作成時之情況，認為適當者，亦得為證據，刑事訴訟法
    第159 條第1 項、第159 條之5 第1 項，分別定有明文。經
    查前開審判外之之書面陳述筆錄，雖屬被告以外之人於審判
    外之陳述，惟經當事人同意有證據能力，經本院審酌該陳述
    做成之情況，並無任何違法或其他欠缺外部可信性之情事，
    依前述「同意性」之傳聞法則例外規定，該等筆錄均具證據
    能力。
  (三)卷內扣案物之毒品鑑定報告為鑑定機關、鑑定人均屬被告以
    外之人，其於審判外所為鑑定未經被告或其辯護人行使對質
    詰問權，又無客觀上不能接受詰問之情形，本應無證據能力
    ，惟經當事人同意作為證據，本院審酌鑑定報告做成之情況
    ，並無任何違法或其他欠缺外部可信性之情事，依前述「同
    意性」之傳聞法則例外規定認為適當，而有證據能力。
  (四)至卷內扣案物，核屬物證性質，復與本案事實具有自然關聯
    性，且係偵查機關持本院核發之搜索票搜得，無事證足認有
    違背法定程序之情事，被告及辯護人對此亦無任何爭執，應
    認有證據能力。
二、前揭犯罪事實業據被告辛柏慶迭於偵查及本院審理時坦承不
    諱，核與證人張烽麒於偵查中證稱：伊於97年間承租桃園縣
    楊梅市○○○路201 巷30號房屋，該屋2 樓房間無人居住，
    當天扣案如附表一編號1 至3 所示之毒品應係被告所有，伊
    與被告均曾向梁添鎮、「蕙蕙」購買毒品等語（見偵查卷第
    201 頁）；證人張克均於警詢及偵訊時證述：伊曾向梁添鎮
    （綽號「小伍」）購買毒品，且「小伍」好像有把毒品放在
    被告處等詞（見偵查卷第46頁至第50頁、第159 頁、第204
    頁）；證人徐聖鈞於偵查中結證稱：當天警察起獲如附表一
    編號1 至3 扣案之毒品時，被告就承認是梁添鎮寄放委託被
    告出售等語（因檢察官起訴時該陳述筆錄有所缺漏，此經臺
    灣桃園地方法院檢察署於100 年2 月15日以桃檢朝日98偵27
    576 字第011585號函檢送偵訊筆錄，見本院審訴卷第38頁至
    第41頁）大致相符，而本案查獲經過及因此扣得如附表一、
    二所示物，亦有本院核發之搜索票、桃園縣政府警察局搜索
    扣押筆錄、扣押物品目錄表在卷（見偵查卷第6 頁至第14頁
    ）可佐，且如附表一編號1 至3 所示之扣案物，經送驗後含
    第一級毒品海洛因、第二級毒品甲基安非他命成分等情（均
    詳如附表一所示），亦有法務部調查局濫用藥品實驗室99年
    1 月22日出具之鑑定書、憲兵司令部刑事鑑識中心99年10月
    1 日出具之鑑定書附卷（見偵查卷第155 頁、第207 頁，扣
    案之甲基安非他命並未檢驗其純質淨重，是無證據證明其純
    質淨重已達20公克以上）可參，甚為明確，足見被告前揭任
    意性之自白與事實相符。本案事證明確，應依法論科。
三、按被告辛柏慶意圖販賣而持有第一級毒品海洛因及第二級毒
    品甲基安非他命，尚未著手販賣，即為警查獲，是核其所為
    ，係犯毒品危害防制條例第5 條第1 項意圖販賣而持有第一
    級毒品罪、第5 條第2 項意圖販賣而持有第二級毒品罪。被
    告持有純質淨重10公克以上之海洛因，及甲基安非他命之低
    度行為，均為意圖販賣而持有之高度行為吸收，均不另論罪
    。被告意圖販賣而同時持有第一級毒品及第二級毒品，係一
    行為同時觸犯前揭二罪名，為想像競合犯，應從一重之意圖
    販賣而持有第一級毒品罪論處。再被告於98年11月21日為警
    查獲後，於翌日（22日）上午6 時35分許、下午1 時14分許
    及晚間10時9 分許，接受司法警察詢問及檢察官訊問時，均
    一致性供證其意圖販賣而持有之第一、二級毒品海洛因及甲
    基安非他命，係向梁添鎮（綽號小伍）購得等語，而桃園縣
    政府警察局龍潭分局即以此為重要之證據，將梁添鎮同列為
    被告報請臺灣桃園地方法院檢察署偵辦（98年度偵字第2757
    6 號），而檢察官亦於偵查中陸續傳訊證人張烽麒、張克均
    、徐聖鈞，均可證明被告所言確屬真實（此部分證述之內容
    業如前述），惟梁添鎮於偵查中經合法傳拘未到，顯有逃匿
    之事實，業經臺灣桃園地方法院檢察署通緝中，尚未到案等
    情，有被告及上述證人之警、偵訊筆錄、前揭通緝書、臺灣
    高等法院全國前案簡列表附卷（見偵卷第17頁至第27頁、第
    90頁至第91頁、第98頁、第119 頁、本院卷第17頁至第22頁
    ）可稽，足證被告確有供出毒品來源，因而查獲販賣毒品正
    犯之情事，是被告此部分犯行應依據毒品危害防制條例第17
    條第1 項之規定減輕其刑。又被告於偵查及審判中，均就本
    案犯行自白不諱，應依毒品危害防制條例第17條第2 項規定
    減輕其刑，並遞減之。爰審酌被告年紀甚輕，不思正途營生
    ，竟受友人之託寄賣扣案之毒品，其犯罪動機甚為可議，且
    扣案之毒品數量甚多，如經被告販售他人牟利，將嚴重戕害
    他人身心健康，嚴重破壞社會治安，犯罪情節非輕，並參酌
    被告之素行、手段尚屬平和、犯後尚能坦承全部犯行之態度
    等一切情狀，量處如主文所示之刑。
四、扣案如附表一編號1 、2 所示之海洛因共12包、如附表編號
    3 所示甲基安非他命4 包，分別為查獲之第一級毒品、第二
    級毒品，均應依毒品危害防制條例第18條第1 項前段規定，
    宣告沒收銷燬之（取樣鑑驗部分，既已鑑析用罄，業已銷燬
    ，爰不另為沒收銷燬之諭知）；而如附表一編號4 所示包裹
    上開海洛因之包裝袋12個、甲基安非他命之包裝袋4 個，均
    具有防止毒品裸露、散逸，便於攜帶之功能，且依前述鑑定
    報告記載之內容觀之，該包裝袋已可與毒品析離分別測重，
    而此業經梁添鎮連同毒品交給被告，已屬被告所有供犯意圖
    販賣而持有第一、二級毒品罪所用之物，爰均依毒品危害防
    制條例第19條第1 項之規定，宣告沒收之；至扣案如附表二
    所示之物，雖係被告所有，但均與本件意圖販賣而持有第一
    、二級毒品犯行無關，業據被告於本院審理時陳述甚詳，自
    無由宣告沒收。
五、末按毒品危害防制條例業於98年5 月20日修正公佈，針對當
    次公布之修正條文，未另訂施行日期（至原該條例第36條雖
    規定：「本條例自公布後6 個月施行」，然核該條文所稱「
    本條例」係指92年7 月9 日修正公布之該條例，並非指98年
    5 月20日公布之部分修正條文），惟法律既經制定或修正並
    經總統公布，自應依一般原則，自公布日起算第3 日發生效
    力（司法院98年6 月29日院臺廳一字第0980014643號函亦同
    此見解）。是98年5 月20日修正公布之毒品危害防制條例修
    正條文之生效日期，應自公布日起第3 日即98年5 月22日發
    生效力，本件被告辛柏慶於意圖販賣而持有第二、三級毒品
    之行為係始於98年8 月中旬某日，迄至98年11月21日為警查
    獲為止，自應適用98年5 月20日修正公佈，於98年5 月22日
    施行之毒品危害防制條例之規定，並無新舊法比較適用之問
    題，併此指明。
據上論斷，應依刑事訴訟法第299 條第1 項前段，毒品危害防制
條例第5 條第1 項、第2 項、第17條、第18條第1 項前段、第19
條第1 項前段，刑法第11條、第55條，判決如主文。
本案經檢察官黃俊華到庭執行職務。
中    華    民    國   100    年    8     月    19    日
                  刑事第六庭  審判長法  官  錢建榮
                                    法  官  黃翊哲
                                    法  官  陳德池
以上正本證明與原本無異。
如不服本判決應於收受判決後10日內向本院提出上訴書狀，並應
敘述具體理由。其未敘述上訴理由者，應於上訴期間屆滿後20日
內向本院補提理由書( 均須按他造當事人之人數附繕本) 「切勿
逕送上級法院」。
                                    書記官  李玉華
中    華    民    國   100    年    8     月    22    日
本件為強制辯護案件，基於被告訴訟權、辯護權之保障，更為實
踐法院訴訟照料之義務，依據最高法院近來判決意旨，被告上訴
如未敘述上訴理由，其辯護人有義務為被告撰寫具體之上訴理由
，被告亦得請求辯護人代其撰擬。
附錄論罪科刑法條全文：
毒品危害防制條例第5 條
意圖販賣而持有第一級毒品者，處無期徒刑或10年以上有期徒刑
，得併科新臺幣7 百萬元以下罰金。
意圖販賣而持有第二級毒品者，處5 年以上有期徒刑，得併科新
臺幣5 百萬元以下罰金。
意圖販賣而持有第三級毒品者，處3 年以上10年以下有期徒刑，
得併科新臺幣3 百萬元以下罰金。
意圖販賣而持有第四級毒品或專供製造、施用毒品之器具者，處
1 年以上7 年以下有期徒刑，得併科新臺幣1 百萬元以下罰金。
附表一
┌──┬──────────────────┬────────────────┐
│編號│扣案物（應沒收物品名稱）            │鑑驗結果                        │
├──┼──────────────────┼────────────────┤
│1   │粉塊狀9 包（合計淨重49.04 公克，驗餘│送驗檢品9 包，均含第一級毒品海洛│
│    │淨重48.99 公克，空包裝總重3.14公克）│因成分，純度78.49 ％，純質淨重38│
│    │                                    │.49 公克                        │
├──┼──────────────────┼────────────────┤
│2   │粉塊狀3 包（合計淨重10.57 公克，驗餘│送驗檢品3 包，均含第一級毒品海洛│
│    │淨重10.54 公克，空包裝總重1.67公克）│因成分，純度63.18 ％，純質淨重6.│
│    │                                    │68公克                          │
├──┼──────────────────┼────────────────┤
│3   │顆粒4 包，其中編號(一)共3 包，淨重28.9│編號(一)、(二)之顆粒中均檢出第二級甲│
│    │387 公克，取樣0.0698 公 克（已鑑析用│基安非他命成分                  │
│    │罄），餘28.868 9公克（淨重）；編號(二)│                                │
│    │共1 包，淨重13.5281 公克，取樣0.0344│                                │
│    │公克（已鑑析用罄），餘13.4937 公克（│                                │
│    │淨重）                              │                                │
├──┼──────────────────┼────────────────┤
│4   │包裝附表一編號1 、2 、3 所示海洛因、│（均為被告供犯意圖販賣而持有第一│
│    │甲基安非他命之包裝袋共16個          │、二級毒品罪所用之物，爰依毒品危│
│    │                                    │害防制條例第19條第1 項之規定宣告│
│    │                                    │沒收）                          │
└──┴──────────────────┴────────────────┘
附表二
┌──┬──────────────────┬────────────────┐
│編號│扣案物                              │備註                            │
├──┼──────────────────┼────────────────┤
│1   │已使用過之注射針筒2 支              │與被告所犯之意圖販賣而持有毒品犯│
│    │                                    │行無涉，自無由宣告沒收          │
├──┼──────────────────┼────────────────┤
│2   │未使用過之注射針筒6 支              │同上                            │
├──┼──────────────────┼────────────────┤
│3   │止血袋1 條                          │同上                            │
├──┼──────────────────┼────────────────┤
│4   │吸食器2 組                          │同上                            │
├──┼──────────────────┼────────────────┤
│5   │夾練袋100 包                        │同上                            │
├──┼──────────────────┼────────────────┤
│6   │漏斗1 個                            │同上                            │
├──┼──────────────────┼────────────────┤
│7   │吸食器1 組                          │同上                            │
└──┴──────────────────┴────────────────┘